【裁判字號】    90,訴,1176
【裁判日期】    900924
【裁判案由】    毒品危害防制條例
【裁判全文】
臺灣臺中地方法院刑事判決                          九十年度訴字第一一七六號
    公  訴  人  臺灣臺中地方法院檢察署檢察官
    被      告  甲○○
右列被告因違反毒品危害防制條例案件，經檢察官提起公訴（九十年度毒偵字第一九
五二號、第二０八二號），及移送併辦（九十年度毒偵字第三二三五號、第四五八九
號），本院判決如左：
    主  文
甲○○連續施用第一級毒品，累犯，處有期徒刑壹年肆月，扣案之海洛因拾玖包（驗
餘合計淨重拾陸點參伍公克、包裝重伍點柒肆公克）沒收銷燬，分裝夾鏈袋拾壹包、
削尖吸管參支、電子磅秤壹個、注射針筒壹支，均沒收；又連續施用第二級毒品，累
犯，處有期徒刑拾月，扣案之安非他命柒包（毛重拾伍點捌公克）沒收銷燬，分裝夾
鏈袋拾壹包、削尖吸管參支、電子磅秤壹個、吸食器壹組、酒精燈壹個、玻璃吸管壹
支，均沒收。主刑部分應執行有期徒刑貳年。
    事  實
一、甲○○曾於民國八十五年間因違反肅清煙毒條例及麻醉藥品管理條例案件，經本
    院分別判處有期徒刑三年三月及四月，應執行有期徒刑三年六月，甫於八十九年
    三月二十日執行完畢，復因違反毒品危害防制條例案件，經臺灣高等法院臺中分
    院依職權裁定送觀察勒戒後，認無繼續施用毒品之傾向，而由該院於八十七年十
    一月二十三日以八十六年度上訴第二五三三號為免刑判決確定；又因施用毒品案
    件，經本院裁定送觀察勒戒後，認有繼續施用毒品之傾向，經本院以裁定送臺灣
    臺中戒治所強制戒治後，經臺灣臺中戒治所評定成效為合格，無繼續戒治必要，
    於八十九年十一月二十七日經本院裁定停止戒治，所餘戒治期間，付保護管束。
    詎甲○○猶不知悔改，於停止戒治後，另基於施用第一級毒品海洛因之概括犯意
    ，自九十年一月三十一日起至同年七月十七日止，在其位於台中市○區○○里○
    ○○○街一八二號之住處，以針筒注射或將海洛因摻入香菸後吸用之方式，平均
    二日一次，連續施用第一級毒品海洛因多次；又另行基於施用第二級毒品安非他
    命之概括犯意，自九十年三月二十八日起至同年七月十七日止，在上開住處，將
    安非他命置於玻璃器內，以火燒烤使之產生煙霧，再以口吸入之方式，平均三日
    一次，連續施用第二級毒品安非他命多次。嗣先後經台灣台中地方法院檢察署通
    知於九十年一月三十一日、二月十四日、二月二十七日定期採尿，其尿液經送驗
    呈嗎啡陽性反應；於九十年三月二十八日定期採尿，其尿液經送驗呈甲基安非他
    命及嗎啡陽性反應；復於同年六月十六日零時四十分許，於台中市○○路三四九
    號五樓之十室，為警查獲，並扣得其持有之海洛因四包（驗餘合計淨重四‧七二
    公克、包裝重０‧九七公克）、安非他命一包（毛重一‧二公克），再於同年七
    月十七日上午六時許，在台中市○○路一六三號五樓五０二室，為警查獲，並扣
    得其持有之海洛因十五包（驗餘合計淨重十一‧六三公克、包裝重四‧七七公克
    ）、安非他命六包（毛重十四‧六公克）及其所有供施用毒品海洛因、安非他命
    之分裝夾鏈袋十一包、削尖吸管三支、電子磅秤一個；供施用毒品海洛因之注射
    針筒一支；供施用毒品安非他命之吸食器一組、酒精燈一個、玻璃吸管一支等物
    ，乃查獲上情。
二、案經台中市警察局移送及台灣台中地方法院檢察署檢察官自動檢舉偵查起訴及移
    送併辦。
    理  由
一、右揭犯罪事實，業據被告甲○○於本院調查、審理時坦承不諱，而扣案之白色粉
    末十九包（驗餘合計淨重十六‧三五公克、包裝重五‧七四公克）確為毒品海洛
    因無疑，亦有法務部調查局鑑定通知書（編號：000000000、000000000）二紙附
    卷可參，又被告先後於九十年一月三十一日、二月十四日、二月二十七日，經台
    灣台中地方法院檢察署觀護人採尿送驗及九十年六月十六日為警查獲時，採尿送
    驗結果，均呈有毒品嗎啡（按海洛因施用後，經水解以嗎啡之型態被檢測出）陽
    性反應，於九十年三月二十八日定期採尿時，則呈有毒品嗎啡及安非他命陽性反
    應，分別有私立中山醫學院附設孫中山先生紀念醫院藥物濫用檢測中心尿液鑑定
    報告書、台灣台中地方法院檢察署受保護管束人（被告）尿液檢體監管記錄各四
    紙及台中市衛生局煙毒尿液檢驗成績書一紙在卷足憑，再被告於九十年六月十六
    日及同年七月十七日為警查獲時，採尿送驗結果，均呈有毒品嗎啡陽性反應，亦
    分別有台中市衛生局煙毒尿液檢驗成績書及彰化縣衛生局煙毒尿液檢驗成績書各
    一件在卷足憑，足見被告自白與事實相符，自堪採信。本件事證明確，被告犯行
    堪以認定。
二、按毒品危害防制條例對於施用毒品者，並未予以除罪，施用毒品之行為仍屬犯罪
  ，本應受刑罰之評價，惟因施用毒品者屬「病態性犯人」，毒品危害防制條例為
    維護施用毒品行為人之身心健康，乃明定應施以類似病患治療之觀察、勒戒或強
    制戒治等療程，並僅在該條例第二十條第二項、第二十三條第一項所定之條件下
    （亦即：(一)初犯經觀察、勒戒，無繼續施用毒品之傾向，(二)五年內再犯經觀察、
    勒戒，無繼續施用毒品之傾向，(三)一犯經觀察、勒戒，有繼續施用毒品之傾向，
    再經強制戒治期滿），始免予刑罰訴追外，對每一施用毒品之行為，仍應施予罪
    刑之評價。至毒品危害防制條例第二十二條第二項中段所稱違反保護管束應遵守
    事項情節重大者，得由檢察官聲請法院裁定撤銷停止戒治之規定，應係類如保安
    處分執行法第四條之一第二項前段之立法意旨，僅就已進行之強制戒治處分，繼
    續執行，即足收戒除毒癮之治療目的，無再向法院聲請裁定送觀察、勒戒或強制
    戒治之實益，並非限制停止戒治期間之施用毒品行為，「僅」得撤銷停止戒治，
    不得提起公訴。否則停止戒治前施用毒品之行為，應論處刑罰，停止戒治後之施
    用毒品行為，非難性較前者更高，反而不得訴追處罰，無異鼓勵犯罪。足見立法
    者之本意，當無以強制戒治之療程尚未完成，認停止戒治期間之施用毒品行為，
    無再為罪刑評價之必要，且在再犯、三犯或三犯以上之情形均然，不得割裂解釋
    ，認再犯僅得撤銷停止戒治，不得提起公訴；三犯或三犯以上者，除得撤銷停止
    戒治，亦可提起公訴。職是之故，毒品危害防制條例所稱之「再犯」、「三犯」
    應以經是否為訴訟法上之同一案件為斷，而非以觀察、勒戒或強制戒治等療程完
    結之次數為準（最高法院八十九年度台非字第九０號判決亦採此見解）。查被告
    甲○○前因違反毒品危害防制條例案件，經臺灣高等法院臺中分院依職權裁定送
    觀察勒戒後，認無繼續施用毒品之傾向，而由該院於八十七年十一月二十三日以
    八十六年度上訴第二五三三號為免刑判決確定。又因施用毒品案件，經本院裁定
    送觀察勒戒後，認有繼續施用毒品之傾向，經本院以裁定送臺灣臺中戒治所強制
    戒治後，經臺灣臺中戒治所評定成效為合格，無繼續戒治必要，於八十九年十一
    月二十七日經本院裁定停止戒治，所餘戒治期間，付保護管束，此有卷附之台灣
    台中地方法院檢察署刑案資料查註紀錄表、台灣高等法院被告全國前案紀錄表、
    判決書等在卷足憑。是被告因在八十九年六月十三日前二犯施用第一、二級毒品
    之行為，經法院第二度裁定送觀察、勒戒、強制戒治及停止戒治付保護管束，已
    逾六個月後，才再度開始施用第一、二級毒品，應係另起犯意，核分別屬另一獨
    立之犯罪行為，揆諸前揭說明，被告本次再度施用第一、二級毒品之行為，應屬
    三犯。本件事證明確，被告三犯施用第一、二級毒品之犯行堪以認定，應予依法
    論科。
二、核被告甲○○所為，係犯毒品危害防制條例第十條第一項施用第一級毒品罪及同
    條第二項施用第二級毒品罪。被告持有第一、二級毒品之低度行為，為施用第一
    、二級毒品之高度行為所吸收，均不另論罪。其先後多次施用第一、二級毒品之
    犯行，均時間密接、犯罪構成要件相同，顯均係基於概括犯意反覆為之，均應依
    連續犯之規定論以一罪，並均加重其刑。被告所犯上開二罪間，犯意各別，罪名
    有異，應予分論併罰。公訴人雖僅起訴被告自九十年一月三十一日起至三月二十
    八日止施用第一級毒品海洛因及於九十年三月二十八日前三日期間內，施用第二
    級毒品安非他命之犯行，就其餘犯罪事實未經起訴，惟被告其餘施用毒品部分，
    既與起訴事實有連續犯之裁判上一罪關係，為起訴效力所及，本院自應併予審理
    。查被告曾於八十五年間因違反肅清煙毒條例及麻醉藥品管理條例罪，經本院分
    別判處有期徒刑三年三月及四月，應執行有期徒刑三年六月，甫於八十九年三月
    二十日執行完畢，有台灣台中地方法院檢察署刑案資料查註紀錄表及台灣高等法
    院被告全國前案紀錄表各一件附卷可按，其於五年內再犯本件有期徒刑以上之罪
    ，為累犯，均應依法遞加重其刑。爰審酌被告無視於毒品對於自身健康之戕害及
    國家對於杜絕毒品犯罪之禁令，惡性非輕，及其施用毒品之次數、期間、犯後坦
    承犯行、態度尚佳等一切情狀，量處如主文所示之刑，並定其應執行之刑，以資
    懲儆。扣案之海洛因十九包（驗餘合計淨重十六‧三五公克、包裝重五‧七四公
    克）、安非他命七包（毛重十五‧八公克），為當場查獲之毒品，均應依毒品危
    害防制條例第十八條第一項前段之規定宣告沒收銷燬之，扣案之分裝夾鏈袋十一
    包、削尖吸管三支、電子磅秤一個，為被告所有供施用毒品海洛因、安非他命所
    用之物；注射針筒一支，為其所有供施用毒品海洛因所用之物；吸食器一組、酒
    精燈一個、玻璃吸管一支，為其所有供施用毒品安非他命所用之物，業據被告自
    承且經本院查明在卷，均應依刑法第三十八條第一項第二款之規定宣告沒收。
據上論結，應依刑事訴訟法第二百九十九條第一項前段，毒品危害防制條例第十條第
一項、第二項、第二十條第三項前段、第十八條第一項前段，刑法第十一條前段、第
五十六條、第四十七條、第五十一條第五款、第三十八條第一項第二款，判決如主文
。
中      華      民      國    九十      年      九      月    二十四    日
                               臺灣臺中地方法院刑事第三庭
                                   審判長法  官  唐 光 義
                                         法  官  張 智 雄
                                         法  官  黃 炫 中
右正本證明與原本無異。
如不服本判決，應於判決送達後十日內向本院提出上訴狀，上訴於臺灣高等法院臺中
分院( 須附繕本 )。
                                          書記官
中      華      民      國    九十      年      九      月    二十五    日


司法院資訊處製作；財團法人民間司法改革基金會備份。
